【裁判字號】    89,訴,289
【裁判日期】    891208
【裁判案由】    傷害
【裁判全文】
臺灣嘉義地方法院刑事判決                          八十九年度訴字第二八九號
    公  訴  人  臺灣嘉義地方法院檢察署檢察官
    被      告  乙○○
    選任辯護人  蔡碧仲
                汪玉蓮
                吳碧娟
右列被告因傷害案件，經檢察官提起公訴（八十九年度偵字第二七五七號），本院判
決如左：
    主  文
乙○○共同殺人未遂，處有期徒刑柒年陸月。
    事  實
一、乙○○因女友侯寧虹與前男友甲○○發生爭吵，懷疑甲○○毆打侯寧虹並因而心
    生報復，遂於民國八十九年二月十九日晚上十時許，以電話邀綽號「酷哥」、「
    傑仔」姓名不詳之成年男子二人前往助陣，並約在高雄市「欽高保齡球館」會面
    ，由「酷哥」、「傑仔」二人先前行上開保齡球館，乙○○則獨自至高雄市某便
    利超商購買三把西瓜刀後再前往上揭地點與「酷哥」、「傑仔」二人會合，旋由
    「酷哥」駕駛自用小客車載乙○○及「傑仔」共同至嘉義市○○路六十一之三十
    一號九樓十甲○○住處，而於同年月二十日凌晨一時許抵達甲○○前開住處，乙
    ○○見甲○○開門後，即與「酷哥」、「傑仔」二人共同基於殺人之犯意聯絡，
    各分持乙○○所購買之西瓜刀一把圍殺甲○○，並由乙○○先砍殺甲○○之頭部
    ，甲○○為保護其頭部乃以其手抵擋並積極抵抗，然遭砍傷手部後，即無力抗拒
    ，斯時，乙○○等三人即共同砍殺甲○○之頭部、背部、右上肢、左上肢及右下
    肢等多處，致甲○○因此受有(1)頭部三處裂傷，長度超過二十公分，深及頭骨併
    頭骨骨折(2)背部二處裂傷，各約十五乘二乘三公分、十二乘五乘五公分，併肩胛
    骨折(3)右上肢三處裂傷，各約四十乘五乘三公分、四十乘五乘三公分、五乘二乘
    二公分，併尺骨骨折，多處肌肉壞死、腕關節損傷(4)左上肢三處裂傷，各約五乘
    五公分、六乘四乘三公分、五乘三乘二公分，併多處肌腱及尺神經損傷、左尺骨
    骨折(5)右下肢四處裂傷，約七乘三乘二‧五公分、二十二乘八乘五公分、十九乘
    四乘一公分、五乘二公分，併多處肌肉損傷、腳第五掌骨骨折等傷害，並造成甲
    ○○大量出血，呈休克現象。乙○○等三人見甲○○倒地不省人事，始駕原車往
    高雄方向逃逸，並將該三把西瓜刀丟棄於高雄市正言里附近之垃圾車內。嗣甲○
    ○於自己隻身欲前往救醫途中，幸由路人將甲○○送至財團法人嘉義基督教醫院
    急救，接受手術，始免於難。
二、案經甲○○訴由嘉義市警察局第二分局報請臺灣嘉義地方法院檢察署檢察官偵查
    起訴。
    理  由
一、訊據被告乙○○固坦承於右揭時、地手持西瓜刀夥同「酷哥」、「傑仔」二人共
    同砍傷告訴人甲○○之事實，惟矢口否認有何殺人未遂之犯行，辯稱：伊當時僅
    係欲教訓告訴人甲○○，並未有殺害告訴人之意思，且當時只有伊與「酷哥」二
    人持西瓜刀，「傑仔」係持鋁棒毆打告訴人云云。
二、經查：
（一）右揭事實業據告訴人甲○○迭於警訊、偵查中及本院調查時指述綦詳，且被告
      亦於警訊、偵查中自承手持西瓜刀砍向告訴人（見警訊卷第二頁背面、偵查卷
      第二八頁背面），復於本院調查時供稱：「他（即告訴人）開門後我拿刀子砍
      他」、「我砍他手部、頭部，因他拿手去擋頭所以砍到手」等語明確（見本院
      八十九年八月三十一日訊問筆錄），又依告訴人當日所受之傷勢均係裂傷等情
      觀之，益見被告所供當時確係持西瓜刀毆擊告訴人乙情，應屬明確。
（二）告訴人甲○○於案發當日遭砍殺後之傷勢，係(1)頭部三處裂傷，長度超過二十
      公分，深及頭骨併頭骨骨折(2)背部二處裂傷，各約十五乘二乘三公分、十二乘
      五乘五公分，併肩胛骨折(3)右上肢三處裂傷，各約四十乘五乘三公分、四十乘
      五乘三公分、五乘二乘二公分，併尺骨骨折，多處肌肉壞死、腕關節損傷(4)左
      上肢三處裂傷，各約五乘五公分、六乘四乘三公分、五乘三乘二公分，併多處
      肌腱及尺神經損傷、左尺骨骨折(5)右下肢四處裂傷，約七乘三乘二‧五公分、
      二十二乘八乘五公分、十九乘四乘一公分、五乘二公分，併多處肌肉損傷、腳
      第五掌骨骨折等傷害，並造成告訴人大量出血，呈休克現象有生命危險，住進
      加護病房治療十天，並於八十九年二月二十日、二月二十五日、三月一日分別
      接受手術治療，於三月七日出院等情，有財團法人嘉義基督教醫院八十九年七
      月二十日（八九）嘉基醫字第六一八號函及八十九年三月十四日嘉市衛醫字第
      四一二號診斷證明書各乙紙附於本院卷及警訊卷可稽，可見告訴人當時之傷勢
      極為危險，若非緊急送醫急救及手術，必定無法倖免於難，被害人因急救得當
      ，始未死亡。
（三）又告訴人甲○○所受之上開頭部三處裂傷、背部二處裂傷、右上肢三處裂傷、
      左上肢三處裂傷及右下肢四處裂傷等傷害，均係銳器傷，並未發現有由鈍器所
      造成之傷勢等情，除據告訴人於本院調查時指稱當時參與圍殺之人均持刀向其
      砍殺，並未看到有何人持鋁棒外，亦有財團法人嘉義基督教醫院八十九年十月
      五日（八九）嘉基醫字第○九六三號函附於本院卷可參；況被告於本院審理時
      亦供陳三人均有持工具毆打告訴人，足見被告等三人應均係持西瓜刀砍殺告訴
      人甚明。是被告辯稱當時僅伊與「酷哥」持西瓜刀，而「傑仔」係持鋁棒云云
      ，顯與事實不符，不足採信。
（四）按人體之頭部，乃所有運動及思考神經中樞之所在，如持硬物猛力敲擊，足以
      致人於死亡之事實，顯為一般人所明知；又判斷行為人所為加害行為應否成立
      殺人罪或傷害罪，雖不得單純以被害人受傷之情形來判斷，行為人主觀上之犯
      意、加害人與被害人雙方之關係背景、糾紛衝突之原因、行為人加害時所為之
      態度或言詞表現、使用之兇器種類、加害之身體部位、下手之用力程度以及加
      害後之態度等各項主客觀情況，均需加以審酌考量。本件被告與告訴人本不相
      識，並無深仇大恨，僅係因懷疑告訴人曾毆打其女友即邀「酷哥」、「傑仔」
      二名分持其預先購買之西瓜刀前去，又明知以西瓜刀敲打人體之要害頭部足以
      戕害人之生命，竟與「酷哥」、「傑仔」在告訴人未持任何防護工具之情況下
      ，仍共同以西瓜刀猛擊告訴人之頭部，致告訴人倒地不省人事，被告等三人見
      狀，始駕車離去，若果真如被告所言僅有傷害告訴人之犯意，彼等在告訴人徒
      手之情況及人數之優勢下，共同對告訴人拳打腳踢即已達到教訓之目的，何需
      持西瓜刀猛擊告訴人之頭部，導致告訴人之傷勢嚴重，足認其等主觀犯意應非
      僅在教訓告訴人而已；另參諸告訴人之傷勢為頭部三處裂傷、背部二處裂傷、
      右上肢三處裂傷、左上肢三處裂傷及右下肢四處裂傷及卷附告訴人於案發當日
      在嘉義基督教醫院開刀房所拍攝之照片七張等情觀之，足見被告等三人下手之
      重，用力之猛，顯見被告等三人確有殺人之犯意甚明。
（五）綜上所述，足見被告所辯並無殺人故意云云，顯係避重就輕卸責之詞，不足採
      信。本件事證明確，被告殺人未遂犯行，洵堪認定。
三、核被告乙○○與綽號「酷哥」、「傑仔」持西瓜刀砍殺告訴人已著手於殺人之犯
    行而未發生致死之結果，核其所為係犯刑法第二百七十一條第二項、第一項之殺
    人未遂罪。被告與另二名綽號「酷哥」、「傑仔」不詳姓名成年男子間，互有犯
    意聯絡及行為分擔，均為共同正犯。又告訴人之傷勢，係(1)頭部三處裂傷，長度
    超過二十公分，深及頭骨併頭骨骨折(2)背部二處裂傷，各約十五乘二乘三公分、
    十二乘五乘五公分，併肩胛骨折(3)右上肢三處裂傷，各約四十乘五乘三公分、四
    十乘五乘三公分、五乘二乘二公分，併尺骨骨折，多處肌肉壞死、腕關節損傷(4)
    左上肢三處裂傷，各約五乘五公分、六乘四乘三公分、五乘三乘二公分，併多處
    肌腱及尺神經損傷、左尺骨骨折(5)右下肢四處裂傷，約七乘三乘二‧五公分、二
    十二乘八乘五公分、十九乘四乘一公分、五乘二公分，併多處肌肉損傷、腳第五
    掌骨骨折等傷害，並造成告訴人大量出血，呈休克現象，有生命危險，足可戕害
    他人生命，已堪認定被告當時確有殺人之故意，既如前述，公訴意旨認被告所為
    係犯刑法第二百七十八條第三項、第一項之重傷害未遂罪，其起訴法尚有未洽，
    惟起訴事實範圍相同，應依法變更起訴法條。又被告已著手於上開殺人行為之實
    行而不遂，為未遂犯，依刑法第二十六條前段之規定按既遂犯之刑度減輕之。爰
    審酌被告僅為細故，竟肇本件犯行，堪認被告生性兇暴，且被告罔顧人命之寶貴
    ，倖告訴人經路人緊急送醫，致被告犯行未遂，又拒不供出綽號「酷哥」、「傑
    仔」之真實姓名及未與告訴人達成和解，惟犯罪後坦承大部分之犯行等一切情狀
    ，量處如主文所示之刑，以示懲儆。
四、被告及共犯持以犯案之未扣案西瓜刀三把，雖係被告犯罪所用之物，且為被告所
    有，惟其於犯案後已丟棄於高雄市正言里附近之垃圾車內等情，業據被告於警訊
    中及本院調查時自承不諱，復無證據足資證明係違禁物，為免將來執行之困難，
    爰不另為沒收之諭知，併此敘明。
據上論斷，應依刑事訴訟法第二百九十九條第一項前段、第三百條，刑法第二十八條
、第二百七十一條第二項、第一項、第二十六條前段，判決如主文。
本案經檢察官林俊良到庭執行職務。
中      華      民      國    八十九    年     十二     月      八      日
                                臺灣嘉義地方法院刑事第一庭
                                        法  官  黃  仁  勇
右正本證明與原本無異。
如不服本判決，應於判決送達後十日內向本院提出上訴狀( 應附繕本 )。
中      華      民    國    八十九    年     十二     月      八      日
                                        書記官  呂  權  芳
附錄本判決論罪科刑法條全文：
刑法第二百七十一條：
殺人者，處死刑、無期徒刑或十年以上有徒刑。
前項之未遂犯罰之。


司法院資訊處製作；財團法人民間司法改革基金會備份。
